【裁判字號】    89,上更(一),113
【裁判日期】    890607
【裁判案由】    違反麻醉藥品管理條例
【裁判全文】
臺灣高等法院高雄分院刑事判決                八十九年度上更(一)字第一一三號
    上  訴  人
    即  被  告  甲○○
    指定辯護人  本院公設辯護人  孫妙岑
右上訴人因違反麻醉藥品管理條例案件，不服臺灣高雄地方法院八十五年度訴字第三
二六二號中華民國八十六年九月十一日第一審判決（起訴案號：臺灣高雄地方法院檢
察署八十五年度偵字第一一九六七號；移送併辦案號：同署八十六年度偵字第三五九
三號），提起上訴，經最高法院第一次發回更審，本院判決如左：
      主  文
原判決撤銷。
甲○○無罪。
      事  實
一、公訴意旨略以：被告甲○○基於意圖營利之概括犯意，自八十五年五月十日起至
    同年月十五日止，在高雄縣大樹鄉○○路四十號柯文明住處，以每包一千元之代
    價，連續非法販賣化學合成麻醉藥品安非他命予柯文明三次，因認被告涉犯麻醉
    藥品管理條例第十三條之一第二項第一款非法販賣化學合成麻醉藥品罪嫌。
二、按犯罪事實應依證據認定之，無證據不得推定其犯罪事實，刑事訴訟法第一百五
    十四條定有明文。又認定不利於被告之事實，須依積極證據，茍積極證據不足為
    不利於被告之認定時，即應為有利於被告之認定，更不必有何有利之證據（最高
    法院三十年上字第八一六號判例參照）。
三、公訴人認被告甲○○涉犯上開非法販賣化學合成麻醉藥品犯行，係以同案被告柯
    文明於警訊及偵查中指訴綦詳，為其唯一論據。被告經合法傳喚，無正當理由不
    到庭，惟被告於本院調查時訊據上訴人即被告甲○○堅決否認有非法販賣化學合
    成麻醉藥品犯行，辯稱：伊從未販賣安非他命給柯文明等語。經查：
    （一）同案被告柯文明於八十五年五月十六日為警查獲時固供稱：安非他命是向
          興山村綽號「達仔」之甲○○所購買的（見第四四五號警卷第二頁正、反
          面），繼於八十五年五月十七日偵訊時復稱：安非他命係向綽號「達仔」
          購買，共買三次（見八十五年度偵字第一一九六七號卷第十一頁）；惟旋
          於八十五年五月二十九日偵訊時則供稱：安非他命係向「雄仔」購買，最
          後一次向綽號「達仔」之甲○○購買；柯文明於八十五年五月間，第一次
          為警查獲後，其於警、偵訊時前後之供述，究竟係向「雄仔」購買抑或向
          「達仔」購買已不一致，且究竟向「達仔」購買一次或三次，亦不相符，
          其於記憶相當清楚之一個月間內，所為之陳述竟有如此大之差異，且如同
          一證人前後供述證言彼此不能相容，則採信同一證人之部分證言時，當然
          排除其他部分之證言，顯然柯文明於八十五年五月間之供述，尚難為被告
          有罪判斷之基礎。況被告之綽號為「阿達」之情，亦有毒品案件涉嫌人犯
          基本資料移送報告表一紙在卷為證（附於第四四五號警卷第十頁信封袋內
          ），則綽號「達仔」是否即係綽號「阿達」之被告，亦有疑義，益難為被
          告販賣安非他命之依據。
    （二）柯文明嗣後八十六年一月十九日再為警查獲時則供稱：「我於八十四年七
          月開始吸食安非他命，於自宅吸食，最後乙次吸食於八十六年元月十五日
          十九時許於自宅吸食，．．以前（安非他命）皆向住鳥松鄉仁美村綽號叫
          黑仔購買，但於八十五年五月份經警方查獲後就不再吸食安非他命，．．
          」等語（見第四七號警卷一頁反面）；繼於原審調查時供稱：不是甲○○
          ，我只知那個人叫「達仔」（見原審卷第四十五頁反面、第四十六頁），
          於原審審理時則供稱：是向綽號「阿達」，並非本案之甲○○購買安非他
          命（見原審卷第一四一頁）；嗣於本院前審調查供稱：我指認錯誤，當時
          所指認口卡並非庭上之被告（見本院前審卷第五十七頁）。顯然被告於八
          十六年一月十九日被查獲後所供即非指被告販賣，亦難以柯文明於八十六
          年一月十九日被查獲後之供述，為被告販賣安非他命之依據。
    （三）柯文明前後二次為警查獲時，前後雖相距七個月，但柯文明於八十五年五
          月十六日為警查獲後，供述時固曾提及綽號「達仔」之人，但已與綽號「
          阿達」之被告相異，已不足以確認係被告販賣無訛。再於八十六年一月十
          九日為警查獲後之供述，更明確表示並非向被告購買，即難證明柯文明前
          後所供之「達仔」係屬同一人。則針對被告甲○○有無販賣安非他命予同
          案被告柯文明？又柯文明購買安非他命之對象，究係被告甲○○？抑或「
          皆向住鳥松鄉仁美村綽號黑仔購買」？柯文明前後之供述顯屬可疑，自不
          得僅憑同案被告柯文明前後矛盾之指証，遽認被告甲○○有非法販賣安非
          他命之行為。
    （四）被告甲○○自原審、本院前審暨本院本次調查均堅決否認有非法販賣安非
          他命與柯文明之行為，始終如一，並無二致。且被告甲○○被警方查獲有
          販賣安非他命之嫌疑後，警方並未查扣電子秤、空夾鏈袋等販賣安非他命
          之工具，除柯文明之指證外亦無確切證據足以證明被告甲○○有販賣安非
          他命之犯行等情，業據證人即承辦警員邱善於本院前審調查時結證屬實（
          見本院前審卷第六十七頁正、反面訊問筆錄），益證被告甲○○並無販賣
          安非他命之行為。
四、綜上所述，公訴人所持之論據，尚不能證明被告有非法販賣化學合成麻醉藥品犯
    行，此外，本院復查無其他確切證據，足資審認，被告犯罪尚屬不能證明。原審
    疏未詳究前情，遽為科刑之判決，自非允洽，被告甲○○上訴意旨，否認犯罪，
    指摘原判決不當，為有理由，應予撤銷改判，諭知被告甲○○無罪。
五、被告甲○○經合法傳喚，無正當理由不到庭，爰不待其陳述逕行判決。
六、檢察官於原審移送併辦部分（八十六年度偵字第三五九三號），因本件為無罪之
    諭知，且與起訴部分自無裁判上一罪關係，本院前審以不得併予審理，於該次審
    結時，即已退回檢察官另行偵辦，嗣後亦未再併予本院，且本院亦認無法證明被
    告犯罪，亦無從審究其他部分，併予敘明。
據上論結，應依刑事訴訟法第三百六十九條第一項前段、第三百六十四條、第三百七
十一條、第三百零一條第一項，判決如主文。
本案經檢察官張其主到庭執行職務。
中    華    民    國     八十九     年       六       月     七         日
                              臺灣高等法院高雄分院刑事第五庭
                                  審判長法官  吳水木
                                        法官  惠光霞
                                        法官  陳朱貴
右正本證明與原本無異。
如不服本判決，應於判決送達後十日內向本院提出上訴狀，其未述理由者並應於提
出上訴狀後十日內向本院補提理由書（應附繕本)。
                                      書記官  洪梅枝
中    華    民    國     八十九     年       六       月     九         日
                                                                        Ｂ


司法院資訊處製作；財團法人民間司法改革基金會備份。
